【裁判字號】    94,訴,361
【裁判日期】    950407
【裁判案由】    違反槍砲彈藥刀械管制條例
【裁判全文】
臺灣花蓮地方法院刑事判決               94年度訴字第361號
公  訴  人  臺灣花蓮地方法院檢察署檢察官
被      告  乙○○
選任辯護人  林武順律師
上列被告因違反槍砲彈藥刀械管制條例案件，經檢察官提起公訴
（94年度偵字第2081號），本院判決如下：
    主  文
乙○○無罪。
    理  由
一、公訴意旨略以：被告乙○○於民國93年6月中旬某日，明知
    姓名年籍不詳自稱「李知信」之成年男子所持有之獵槍一枝
    為具有殺傷力之土造獵槍（槍枝編號為：0000000000），竟
    未經許可而為「李知信」寄藏之，並將該土造獵槍藏放在其
    位於花蓮縣新城鄉○○村○○路3號住處。嗣於94年6月9日
    下午1時50分許，在上址為警循線查獲，並扣得上開土造獵
    槍一枝，因認被告涉犯槍砲彈藥刀械管制條例第8條第4項之
    持有可發射子彈具殺傷力槍砲罪嫌云云。
二、按犯罪事實應依證據認定之，無證據不得認定其犯罪事實；
    又不能證明被告犯罪者，應諭知被告無罪之判決，刑事訴訟
    法第154條第2項、第301條第1項分別定有明文。次按認定不
    利於被告之事實，須依積極證據，苟積極證據不足為不利於
    被告之認定時，即應為有利於被告之認定，更不必有何有利
    之證據，最高法院30年上字第816號判例意旨可資參照。另
    槍砲彈藥刀械管制條例第8條第4項之持有可發射子彈具殺傷
    力槍砲罪，係以未經許可為其構成要件，故若第三人合法持
    有該可發射子彈具殺傷力之槍砲，僅寄放於他人住處而請之
    代為保管，則代為保管者自無為該合法持有者「寄藏」非法
    持有之槍砲之可能，況其既屬代保管，自無為自己而持有該
    槍砲之意思，應認係該合法持有上開槍砲者之手足延伸，其
    持有該槍砲應亦屬合法，合先敘明。
三、公訴人認被告涉有上開罪嫌，無非係以被告於警詢及偵查中
    之供述、扣案之改造獵槍1把及內政部警政署刑事警察局94
    年8月2日刑鑑字第0940096201號鑑驗通知書1份、現場照片6
    幀為其主要論據。訊據被告堅決否認有何非法持有可發射子
    彈具殺傷力槍砲犯行，辯稱：扣案之土造獵槍1把係原住民
    甲○○所合法持有，其因考量該獵槍放在家中容易不見，故
    於93年6月中旬將土造獵槍寄放放在伊之住處，伊只是代甲
    ○○保管該改造獵槍等語。經查：
（一）警方於94年6月9日下午1時許至被告位於花蓮縣新城鄉○
      ○村○○路3號住處搜索並扣得土造獵槍1把，而上開獵槍
      1 把經送內政部警政署鑑定認：送鑑之土製獵槍，係具擊
      發機構之木質槍身與金屬管組合而成之土造長槍，以打擊
      槍管側邊導火孔之底火引爆槍管內火藥為發射動力，機械
      性能良好，可供發射彈丸使用，認具殺傷力，有上開鑑定
      書1份、現場照片6幀在卷可佐及土造獵槍1把（槍枝編號
      為：0000000000）扣案可稽，堪信其為真實。
（二）被告係為已合法申請持有扣案土造獵槍之甲○○保管該獵
      槍一情，業據被告於警詢、偵查中及本院審理時均為一致
      之供述，經核與證人甲○○於本院審理中證稱：扣案之土
      造獵槍係伊所有，因伊為原住民，並以上開獵槍供作生活
      之用，乃於92年間向花蓮縣警察局新城分局聲請許可持有
      上開獵槍，而執有原住民自製獵槍執照，嗣因伊之房屋為
      木造，又因需要出去外地工作，唯恐上開獵槍放在伊住處
      會遭他人竊取，故於93年6月間某日將該獵槍拿至被告住
      處請其代為保管等語均相符，且有上開警局95年3月22日
      新警刑字第0950002465號函附之原住民自製獵槍名冊、原
      住民自製獵槍許可申請書及原住民自製獵槍執照各1份在
      卷可查，又扣案之土造獵槍木柄部分長90公分、槍管部分
      長136公分、全長167公分，與上開原住民自製獵槍執照之
      槍枝特徵相符，亦經本院於95年3月30日勘驗屬實，堪信
      證人甲○○上開證詞為真實可採。足認被告係代合法持有
      扣案獵槍之證人甲○○保管該獵槍，自不能論被告有何寄
      藏槍砲之犯行，且因被告並無為自己持有扣案獵槍之意思
      ，其持有扣案改造獵槍應屬證人甲○○持有上開獵槍之手
      足延伸，揆諸前開說明，自應認被告之持有扣案改造獵槍
      亦屬合法。
（三）從而，依公訴人所提出之證據，只能證明被告代證人甲○
      ○保管其合法持有之扣案改造獵槍1把，尚無從據此認定
      被告有何未經許可持有可發射子彈具殺傷力槍砲之犯行。
      此外，復查無其他積極證據足認被告有何上開犯行，被告
      之犯罪應屬不能證明，自應為無罪之諭知。
據上論結，應依刑事訴訟法第301條第1項，判決如主文。
本案經檢察官張立言到庭執行職務。
中    華    民    國    95    年    4     月    7     日
                  台灣花蓮地方法院刑事第二庭
                      審判長法  官  李豫雙
                            法  官  林韋岑
                            法  官  俞秀美
以上正本證明與原本無異。
如不服本判決，應於判決送達後10日內，向本院提出上訴狀。
                            書記官
中    華    民    國    95     年   4     月   10      日


司法院資訊處製作；財團法人民間司法改革基金會備份。
